【裁判字號】    88,易,1166
【裁判日期】    890428
【裁判案由】    違反著作權法
【裁判全文】
臺灣雲林地方法院刑事判決                        八十八年度易字第一一六六號
    公  訴  人  臺灣雲林地方法院檢察署檢察官
    被      告  丁○○
右列被告因違反著作權法案件，經檢察官提起公訴（八十八年度偵字第三六三五號）
，本院判決如左：
    主  文
丁○○共同連續擅自以公開上映之方法侵害他人之著作財產權，處有期徒刑參月，如
易科罰金，以參佰元折算壹日。
扣案之ＮＯＶＩＡ牌電腦伴唱機壹台、搖控器壹個及點歌簿壹本均沒收。
    事  實
一、丁○○與甲○○（未據檢察官起訴）共同在雲林縣虎尾鎮○○里○○路三六號經
    營可供不特定人出入消費之「南星ＫＴＶ廣場」，未與美華影視股份有限公司（
    下稱美華公司）簽約，亦未經該公司同意，二人竟基於概括之犯意聯絡，自民國
    八十六年一月間某日起，利用其等所有且已錄有數千首歌曲之ＮＯＶＩＡ牌電腦
    伴唱機一台，供來店消費之客人在包廂內，依點歌簿上歌曲之編號，以搖控器點
    放歌曲，擅自公開上映原著作財產權人寶麗金音樂出版管理股份有限公司（下稱
    寶麗金公司）授與美華公司於臺、澎、金、馬地區獨家公開上映及公開演出權之
    詞曲音樂著作：「買醉」、「港邊甘是男性傷心的所在」、「一代女皇」、「海
    角天涯」。嗣經美華公司告訴代理人賴啟榮於八十八年六月十四日至被告上開店
    中消費而發現上情，乃報警於八十八年六月二十二日下午十六時十分許，持檢察
    官核發之搜索票並會同美華公司人員於上開店內搜索時，當場於該店包廂中，扣
    得錄有上揭侵害著作權歌曲之ＮＯＶＩＡ牌電腦伴唱機一台、搖控器一個及點歌
    簿一本。
二、案經美華公司訴由雲林縣警察局報請臺灣雲林地方法院檢察署檢察官偵查起訴。
    理  由
一、訊據被告丁○○固坦承於上開時、地為警查獲ＮＯＶＩＡ牌電腦伴唱機一台、遙
    控器一個及點歌簿一本之事實不諱，惟矢口否認上開犯行，辯稱：伊僅是「南星
    ＫＴＶ廣場」之「人頭」，伊僅在該店內幫忙一、二個月，並不知有侵害他人著
    作權之情事云云。然查右揭事實，業據告訴代理人賴啟榮、劉怡慧、戊○○、丙
    ○○於偵審中指訴綦詳，並有內政部著作權登記簿謄本三紙、內政部著作權執照
    、著作財產權證明書、授權證明書、搜索現場略圖、「南星ＫＴＶ廣場」消費單
    據各一紙及現場照片八張附卷可稽。次查被告丁○○於警訊時及偵查中不僅供稱
    伊係「南星ＫＴＶ廣場」負責人，且於警訊時供稱：「莊采樺」係伊店內經理，
    店內最低消費每三小時為一節，新台幣三百元等語；於偵查中則供稱：伴唱機是
    向客戶購買，這些歌曲客人均可以點唱等語，被告於警偵訊時之供述既甚明確，
    則其於本院通緝到案時改稱伊只是「人頭」云云，實令人質疑。況證人乙○○於
    本院訊問時結證稱：「南星ＫＴＶ廣場」是伊女兒與被告共同經營的，是去年一
    月開始合夥的等語（見本院卷八十九年三月三日訊問筆錄）；而證人甲○○雖否
    認伊是負責人，惟證稱：該地是由伊出面承租，該店剛開幕時，伊在店內之櫃台
    幫忙，被告也有在店內幫忙等語（見本院卷八十九年三月二十九日訊問筆錄），
    足證被告確係與甲○○共同經營，而非僅僅是「人頭」而已。再查被告既為經營
    ＫＴＶ之業者，衡情應對伴唱機內之歌曲是否得以公開上映，有較一般人更高之
    注意義務，其竟無法提出公開上映前開歌曲享有合法授權之證據，自不能僅憑販
    賣伴唱機之人口頭稱有合法授權，而阻卻其違法之故意。此外，復有扣案之ＮＯ
    ＶＩＡ牌電腦伴唱機一台、遙控器一個及點歌簿一本足資佐證，事證明確，被告
    犯行堪以認定。
二、按以單一或多數視聽機或其他傳送影像之方法，向現場或現場以外一定場所之公
    眾傳達著作內容者，謂之公開上映。本件被告在其經營之「南星ＫＴＶ廣場」內
    以電腦伴唱機播映設備，將視聽著作內容透過電視螢光幕顯現予消費者，擅自公
    開播映告訴人享有視聽著作財產權之：「買醉」、「港邊甘是男性傷心的所在」
    、「一代女皇」、「海角天涯」等歌曲，即係擅自以公開上映之方法侵害他人之
    著作財產權。核被告丁○○所為，係犯著作權法第九十二條擅自以公開上映之方
    法侵害他人之著作財產權罪。公訴人就被告自八十八年一月起至五月間止所為之
    上開犯行，雖未起訴，然該部分之事實與已起訴成罪之事實間，時間緊接，犯罪
    構成要件相同，有裁判上一罪之連續犯關係，基於審判不可分之原則，本院自應
    併予審理，應予敘明。被告丁○○與甲○○就上開犯行間，有犯意之聯絡及行為
    之分擔均為共同正犯。又其先後多次犯行，時間緊接，犯罪構成要件相同，顯係
    基於概括之犯意反覆為之，為連續犯，應依法加重其刑。爰審酌被告為圖私利而
    妨害藝術創作、文化發展、侵害告訴人權利之程度，及其素行、智識程度、犯罪
    後仍否認犯行等一切情狀，量處如主文所示之刑，並諭知易科罰金之折算標準，
    以資懲儆。
三、扣案之ＮＯＶＩＡ牌電腦伴唱機一台、遙控器一個及點歌簿一本，均為被告所有
    並供犯罪所用之物，爰依刑法第三十八條第一項第二款規定，宣告沒收之。
四、被告甲○○與被告丁○○同屬本案共同正犯，已詳述如前，惟被告甲○○部分未
    據檢察官起訴，依法本院不得審判，自應移請檢察官另行分案偵辦。
據上論斷，應依刑事訴訟法第二百九十九條第一項前段，著作權法第九十二條，刑法
第十一條前段，第二十八條、第五十六條、第四十一條、第三十八條第一項第二款，
罰金罰鍰提高標準條例第二條，判決如主文。
本案經檢察官王淑月到庭執行職務
中      華      民      國      八十九     年     四    月    二十八    日
                                         臺灣雲林地方法院刑事第一庭
                                             法  官  唐  光  義
右正本證明與原本無異
如不服本判決，應於判決送達後十日內，向本院提出上訴狀。（須附繕本）
                                             書記官  陳  善  永
中      華      民      國      八十九     年     四    月    二十八    日
著作權法第九十二條
擅自以公開口述、公開播送、公開上映、公開演出、公開展示、改作、出租或其他方
法侵害他人之著作財產權者，處三年以下有期徒刑，得併科新台幣十五萬元以下罰金
。


司法院資訊處製作；財團法人民間司法改革基金會備份。
